【裁判字號】    92,訴,452
【裁判日期】    920620
【裁判案由】    損害賠償
【裁判全文】
臺灣桃園地方法院民事判決  九十二年度訴字第四五二號
    原      告  丙○○
    被      告  甲○○
                乙○○
右當事人間請求損害賠償事件，原告就本院九十一年度壢簡字第一二七三號刑事案件
提起附帶民事訴訟（九十二年度壢附民字第一號），經本院桃園簡易庭裁定移送前來
，本院判決如左：
    主      文
被告應給付原告新台幣壹拾萬元。
原告其餘之訴駁回。
訴訟費用由被告負擔百分之五，餘由原告負擔。
    事      實
甲、原告方面：
一、聲明：被告應給付原告新台幣（下同）二百萬元。
二、陳述：
（一）原告於民國八十二年十月十七日與被告甲○○結婚，夫妻感情原本融洽，因被
      告乙○○介入通姦造成家庭破碎，爰依侵權行為法律關係，請求被告賠償一百
      萬元之精神慰撫金。
（二）原告尚未得知被告通姦前，因與被告甲○○吵架，被告甲○○動手掐原告，原
      告始更換房屋鑰匙不讓被告甲○○回家，小孩是被告甲○○硬帶走的。
（三）原告係國中畢業，現在早上幫人家賣早點，還有幫人家照顧小孩。月入約二萬
      元，名下無恆產。
三、證據：提出台灣桃園地方法院檢察署檢察官九十年度偵字第一七二二０號聲請簡
    易判決處刑書影本一件為證。
乙、被告甲○○方面：
一、聲明：駁回原告之訴。
二、陳述：
（一）原告更換房屋鑰匙，將被告甲○○趕出不讓回家，原告又不照顧小孩。
（二）被告甲○○學歷為國中畢業，開吊車為業，月入三萬五千元，無恆產。
丙、被告乙○○方面：
一、聲明：駁回原告之訴。
二、陳述：
（一）被告乙○○自八十九年十一月照顧原告與被告甲○○二名小孩，不願意賠償。
（二）被告乙○○學歷為國中畢業，在家照顧原告的小孩，無收入，無恆產。
丁：本院依職權調取本院九十一年度壢簡字第一二七三號刑事簡易卷宗。
    理      由
一、查原告主張被告甲○○係伊配偶，被告乙○○亦明知被告甲○○為有配偶之人。
    其二人竟基於概括犯意，連續自九十年八月間起，在桃園縣中壢市○○路五十九
    巷十四號二樓同居為通、相姦行為多次，被告乙○○因此於九十一年六月二十一
    日產下一女葉亞璇等事實，業經本院九十一年度壢簡字第一二七三號判處被告甲
    ○○連續有配偶而與人通姦、被告乙○○連續與有配偶之人相姦罪刑確定，此經
    本院調取前揭案卷核閱無訛，影印該卷宗附卷。前揭刑事簡易判決認定事實復為
    被告所不爭執，堪認原告主張事實為真正。
二、按不法侵害他人之身體、健康、名譽、自由、信用、隱私、貞操，或不法侵害其
    他人格法益而情節重大者，被害人雖非財產上之損害，亦得請求賠償相當之金額
    。其名譽被侵害者，並得請求回復名譽之適當處分，此規定於不法侵害他人基於
    父、母、子、女或配偶關係之身分法益而情節重大者，準用之，民法第一百九十
    五條第一項、第三項定有明文。第按通姦足以破壞夫妻間之共同生活而非法之所
    許，此從公序良俗之觀點可得斷言，不問所侵害係何權利，對於配偶之他方應構
    成共同侵權行為（最高法院五十五年台上字第二○五三號判例參照）。本件被告
    於原告與被告甲○○婚姻關係存續中，連續通姦及相姦，自屬侵害原告基於配偶
    關係之身分法益而情節重大，原告精神上受有痛苦甚明，並足使原告感到不堪。
    原告請求被告給付慰撫金，依首揭說明，為有理由，應予准許。
三、又按慰撫金之賠償其核給之標準固與財產上損害之計算不同，然非不可斟酌雙方
    身分資力與加害程度，及其他各種情形核定相當之數額（最高法院五十一年台上
    字第二二三號判例參照）。本院審酌原告與被告甲○○於八十二年十月十七日結
    婚，婚後育有二名子女，依刑事卷宗所示，原告於告訴狀記載「婚後二人感情不
    睦，八十九年間二人甚至分居」（臺灣桃園地方法院檢察署九十一年度他字第八
    八一號偵查卷第二頁），被告乙○○於偵查中陳稱與被告甲○○於八十九年十一
    月間認識（臺灣桃園地方法院檢察署九十一年度偵字第一二五０九號偵查卷十九
    頁），又被告甲○○及其與原告所生子女吳國寧、吳芳瑜戶籍係於九十年二月二
    十日遷入被告乙○○戶籍，有戶籍謄本可按（臺灣桃園地方法院檢察署九十一年
    度他字第八八一號偵查卷第四頁至第五頁）。而本件原告自承因與被告甲○○吵
    架，更換房屋鑰匙不讓被告甲○○回家，參諸前揭諸情，堪認原告與被告甲○○
    間原本婚姻並不順遂，被告甲○○離家後始與被告乙○○結識進而同居，原告與
    被告甲○○間婚姻問題肇因尚非可完全歸責被告通姦及相姦行為。被告乙○○且
    於結識被告甲○○後，一同照顧原告與被告甲○○所生一雙子女，斯時吳國寧、
    吳芳瑜年僅約七歲、四歲，被告乙○○長期照顧亦屬辛苦。原告係國中畢業，現
    在以賣早點及照顧小孩維生，月入約二萬元，名下無恆產；被告甲○○學歷為國
    中畢業，開吊車為業，月入三萬五千元，無恆產；被告乙○○學歷為國中畢業，
    在家照顧原告的小孩，無收入，無恆產等一切情狀，認原告請求被告賠償慰撫金
    二百萬元，尚屬過高，應以賠償十萬元為適當，予以准許。原告逾此部分之請求
    ，為無理由，應予駁回。
四、據上論結，本件原告之訴為一部有理由，一部無理由，依民事訴訟法第七十九條
    但書、第八十五條第一項前段，判決如主文。
中      華      民      國    九十二    年      六      月     二十     日
                                          臺灣桃園地方法院民事第二庭
~B法      官  熊祥雲
右為正本係照原本作成
如對本判決上訴，須於判決送達後廿日內向本院提出上訴狀
中      華      民      國    九十二    年      六      月     二十     日
~B法院書記官  林韡婷


司法院資訊處製作；財團法人民間司法改革基金會備份。
